臺灣嘉義地方法院刑事判決　　　　　　　100年度易字第479號
公　訴　人　臺灣嘉義地方法院檢察署檢察官
被　　　告　黃仁慈
選任辯護人　林春發律師
被　　　告　黃清埤
上列被告等因傷害等案件，經檢察官提起公訴（100年度調偵字
第103號），本院判決如下︰
    主  文
黃仁慈犯傷害罪，處有期徒刑肆月，如易科罰金，以新臺幣壹仟
元折算壹日。
黃清埤犯傷害罪，處拘役肆拾日，如易科罰金，以新臺幣壹仟元
折算壹日。
    犯 罪 事 實
一、黃清埤、黃仁慈及黃清埤與李秋君分別為父子及夫妻關係、
    蔣文祥與蔣李玉霜係夫妻關係，李秋君與蔣李玉霜則為姊妹
    關係，2家彼此之間為親戚及鄰居。緣黃仁慈不滿蔣文祥之
    女蔣雅媛於民國99年7月26日撥打電話至其任職之嘉義岸巡
    第四總隊投訴其夥同父母與鄰居吵架滋事，因而於同日17時
    20分許，夥同黃清埤共同前往蔣文祥位於嘉義縣布袋鎮西安
    里3鄰過溝西勢22號住處，質問蔣文祥、蔣李玉霜為何其女
    要打電話到隊部投訴，雙方遂起爭執。黃仁慈竟基於傷害人
    身體之犯意，徒手毆打蔣文祥之頭部8拳，致蔣文祥臉部多
    處挫傷等傷害，蔣李玉霜見狀旋撥打電話通知其女蔣雅媛返
    家協助，蔣雅媛隨即返家並質問黃清埤、為何與黃仁慈毆打
    蔣文祥，黃清埤竟基於傷害人身體之犯意，徒手掌摑蔣雅媛
    之左臉頰1下，致蔣雅媛受有臉部挫傷之傷害。
二、案經蔣文祥、蔣雅媛訴由嘉義縣警察局布袋分局報請臺灣嘉
    義地方法院檢察署檢察官偵查起訴。
    理  由
壹、證據能力部分：
一、按關於被告以外之人審判外向偵查輔助機關（檢察事務官、
    司法警察官或司法警察）所為之陳述，刑事訴訟法第159條
    之2規定：「被告以外之人於檢察事務官、司法警察官或司
    法警察調查中所為之陳述，與審判中不符時，其先前審判外
    之陳述具有較可信之特別情況，且為證明犯罪事實存否所必
    要者，得為證據」。亦即此等傳聞證據，原則上無證據能力
    ，例外唯限於符合該法條所明定：審判外與審判中之供述歧
    異、特信性（指比較其所為相異前供當時之原因、過程、內
    容、功能等外在附隨環境或條件加以觀察，以判斷其信用性
    之證據能力要件）、必要性（指就具體個案案情及相關卷證
    判斷，為發現實質真實目的，認為除該項審判外之陳述外，
    已無從再就同一供述者，取得與其上開審判外陳述之相同供
    述內容，倘以其他證據代替，亦無從達到同一目的之情形而
    言）等三要件者，始具證據容許性而有證據能力。本件檢察
    官引以為證據之證人蔣雅媛及蔣李玉霜於警詢之供述，係被
    告以外之人於司法警察調查中所為之陳述。而蔣雅媛及蔣李
    玉霜於本院審理中，就渠等於警詢時所為指述被告黃仁慈毆
    打蔣文祥、被告黃清埤毆打蔣雅媛之同一事項，到庭受訊而
    為相同之證述，則就使用證據之必要性而言，渠等警詢之供
    述，因同一待證事實已有於偵查中、本院審理中之證言可供
    踐行調查程序以為證明力之判斷，自無需再就同一供述者取
    得相同供述內容可言，當與刑事訴訟法第159條之2「為證明
    犯罪事實存否所必要」之規定不符，檢察官復未能釋明該等
    警詢供述俱符合若何傳聞法則之例外情形，應認其無證據能
    力，除用以彈劾而為證明力之爭辯外，應無證據能力，不得
    採為認定事實之基礎。
二、次按被告以外之人於審判外之陳述，雖不符刑事訴訟法第15
    9條之1至第159條之4之規定，而經當事人於審判程序同意作
    為證據，法院審酌該言詞陳述或書面陳述作成時之情況，認
    為適當者，亦得為證據；當事人、代理人或辯護人於法院調
    查證據時，知有第159條第1項不得為證據之情形，而未於言
    詞辯論終結前聲明異議者，視為有前項之同意，刑事訴訟法
    第159條之5定有明文。查除上述證人（蔣雅媛、蔣李玉霜）
    警詢指述外，本院下列所引之供述證據，雖屬傳聞證據，惟
    當事人及被告黃仁慈之辯護人於本院審理時，知有第159 條
    第1項不得為證據之情形，而未於言詞辯論終結前聲明異議
    ，本院審酌該等言詞陳述及書面陳述作成之情況，未見有何
    不適當之情形，故依前開規定，均應有證據能力。
貳、認定事實所憑之證據及理由：
一、訊據被告黃仁慈、黃清埤固均坦承於99年7月26日17時20分
    許，渠等至蔣文祥位於嘉義縣布袋鎮西安里3鄰過溝西勢22
    號住處之事實，惟均矢口否認有何傷害犯行，被告黃仁慈辯
    稱：當日伊在告訴人蔣文祥之住處，見蔣李玉霜欲從後面打
    伊之父親即被告黃清埤，伊便將蔣李玉霜之雙手拉開，並無
    毆打告訴人蔣文祥云云；被告黃清埤則辯稱：當日告訴人蔣
    雅媛趕至蔣文祥住處，伸出手指質問伊為何毆打蔣文祥，伊
    僅將告訴人蔣雅媛之手指撥開，並無打告訴人蔣雅媛臉頰云
    云。經查：
（一）被告黃仁慈傷害蔣文祥部分：
   1、被告黃仁慈於100年7月26日17時20分許至告訴人蔣文祥上
      開住處，告訴人蔣文祥於同日18時至長庚醫療財團法人嘉
      義長庚紀念醫院（下稱嘉義長庚醫院）急診就醫，經嘉義
      長庚醫院診斷結果，臉部有多處挫傷，並於同日20時5分
      許至嘉義縣布袋分局過溝派出所報警，遭人毆打等情，有
      嘉義長庚醫院出具告訴人蔣文祥99年7月26日之診斷證明
      書、告訴人蔣文祥99年7月26日之警詢筆錄在卷可稽（見
      警卷第23頁、11頁），上開事實，應堪認定。
   2、證人即告訴人蔣文祥於警詢中證述：被告黃仁慈於99年7
      月25日晚上8時許至伊住處口出惡言並咆哮謾罵；被告黃
      仁慈因同年月26日4時30分許接獲任職之嘉義朴子海巡勤
      務總隊之電話，表示為何被告黃仁慈於昨日（99年7月25
      日）至告訴人蔣文祥住處口出惡言及咆哮謾罵，故被告黃
      仁慈心生不滿，至伊家中質問伊為何打電話至部隊投訴，
      當時被告黃清埤先用手將伊之妻子推開，接著被告黃仁慈
      便出手打伊，伊頭部前額額頭遭被告黃仁慈毆打成傷；被
      告黃仁慈共向伊揮拳8次隨即離開等語（見警卷第12頁）
      。核與證人蔣李玉霜於偵查及本院審理中證述：被告黃清
      埤與被告黃仁慈到伊家中，李秋君站在外面，被告黃清埤
      、黃仁慈進入伊家中說不到幾句話，被告黃清埤便出手推
      伊，導致伊之頭部撞到冰箱，告訴人蔣文祥看見後，便出
      手推被告黃清埤，導致被告黃清埤撞到櫃子後面，被告黃
      仁慈見狀，便一直推擠告訴人蔣文祥，使告訴人蔣文祥跌
      坐在椅子上，隨即出拳毆打告訴人之太陽穴8下等語（見
      100年度調偵字第10號卷第30頁、本院卷第42、43頁）相
      符。復參酌證人曾維俊即告訴人99年7月26日至嘉義長庚
      醫院就診之診斷醫生，於本院審理時之證述：告訴人蔣文
      祥當時主訴是被鄰居打，病歷上有記載；於急診病歷上所
      記載之臉部多處挫傷，即指額頭挫傷及臉部挫傷，而太陽
      穴的地方也是屬於臉部，縱使病人太陽穴部分遭到毆打，
      伊在急診病歷上也是寫臉部，並不會特別寫太陽穴等語（
      見本院卷第169頁、171頁、172頁），並有嘉義長庚醫院
      100年10月5日（100）長庚院嘉字第00740號函及其檢附之
      告訴人蔣文祥病歷影本乙份在卷可參（見本院卷第118至
      121頁），足認告訴人蔣文祥所述係遭被告黃仁慈傷害之
      經過與事實相符，應堪採信。
   3、證人李秋君於本院審理時證述：於99年7月25日晚上，伊
      和被告黃清埤到告訴人蔣文祥住處之目的，係被告黃清埤
      遭誣賴有向別人稱蔣文祥之女婿陳仁和係招贅，伊和被告
      黃清埤至告訴人蔣文祥住處，向告訴人蔣文祥及蔣李玉霜
      解釋，並請蔡茂德至告訴人蔣文祥住處作證，證明被告黃
      清埤未曾說過蔣文祥之女婿係遭招贅；渠等在蔣文祥家中
      吵架，被告黃清埤向他們說大家都是親戚，告訴人蔣文祥
      說什麼叫大家都是親戚，沒有親戚關係，因為蔣文祥住家
      離伊住家很近，被告黃仁慈才跑過去向蔣文祥說不然你們
      欠我們的錢還給我們等語（見本院卷第175、176、177頁
      ），足認被告黃仁慈確因被告黃清埤與李秋君於99年7月
      25日至告訴人蔣文祥住處，理論被告黃清埤有無向他人稱
      告訴人蔣文祥女婿係遭招贅一事，而與告訴人蔣文祥有起
      口角爭執等情。
   4、另參酌證人蔣雅媛係於99年7月26日打電話至被告黃仁慈
      任職服務之單位，投訴被告黃仁慈係軍人，為何放假時間
      即99年7月25日至告訴人蔣文祥住處和人吵架，並罵人罵
      的很難聽等情，有證人蔣雅媛於本院審理時之證述在卷可
      稽（見本院卷第92、93頁）。而被告黃仁慈於警詢中陳稱
      ：當時伊與被告黃清埤及李秋君三人至告訴人蔣文祥家前
      ，被告黃清埤進入蔣文祥家中質問蔣文祥為何要打電話向
      伊之部隊投訴，隨後被告黃清埤與告訴人蔣文祥發生爭執
      ，伊站在屋外看見告訴人蔣文祥用手推被告黃清埤，被告
      黃清埤也回推告訴人蔣文祥，伊見狀之後隨即進入告訴人
      蔣文祥住宅內，告訴人蔣文祥退坐在椅子上，又看見蔣李
      玉霜在打被告黃清埤，伊便將被告黃清埤及蔣李玉霜拉開
      等語（見警卷第5頁）。是被告黃仁慈於99年7月25日先與
      告訴人蔣文祥發生口角，又因告訴人蔣文祥之家人於隔日
      打電話至其服務單位投訴，心生不滿至告訴人蔣文祥住處
      ，見告訴人蔣文祥與其父親即被告黃清埤發生衝突之際，
      豈有袖手旁觀之理，任由其父遭告訴人蔣文祥毆打，顯與
      常情不符。另被告黃仁慈於本院審理時陳稱伊於拉開蔣李
      玉霜身體，並無受傷等語（見本院卷第161頁）。被告黃
      仁慈於拉開蔣李玉霜之際並未受傷，然參酌被告黃仁慈於
      警詢陳稱：當時受有右腳踝擦傷等情以觀（見警卷第2頁
      ），堪認被告黃仁慈亦有加入被告黃清埤與告訴人蔣文祥
      之衝突之中，而非在旁觀望，始受有右腳踝擦傷之事，亦
      徵證人蔣文祥、蔣李玉霜之上開證述並非杜撰子虛，而堪
      採信，被告黃仁慈確有出手毆打告訴人蔣文祥至其受有前
      揭傷勢至為灼然。
   5、證人李秋君固於本院審理時證稱：99年7月26日4點多（下
      午），伊人在魚塭，接到被告黃仁慈部隊裡打電話向伊說
      ，有小姐投訴有人去打對面人家，伊和被告黃清埤才從魚
      塭回來，之後伊和被告黃清埤去問蔣李玉霜，當時告訴人
      蔣文祥說伊要害被告黃仁慈；伊和被告黃清埤至告訴人蔣
      文祥家中，只有告訴人蔣文祥及蔣李玉霜而已，告訴人蔣
      文祥先推被告黃清埤，被告黃清埤為保護自己，手就揮過
      去，揮過去的時候，蔣李玉霜就過去打被告黃清埤，被告
      黃仁慈將蔣李玉霜拉開云云（見本院卷第178、179頁）。
      則證人李秋君如何知悉被告黃仁慈於99年7月26日任職之
      單位遭人投訴之情，與被告黃仁慈於偵查中陳稱：伊服務
      之副中隊長李秉諭打電話給伊，說有人投訴伊在99年7月
      25日帶伊父母親與鄰居吵架，伊就打電話給伊母親即李秋
      君，說那是你們大人的事，後來伊母親打電話給伊父親，
      叫伊父親回來等語（見100年度調偵字第103號卷偵卷第30
      、31頁）不符。又證人李秋君雖證稱告訴人蔣文祥曾於99
      年7月26日當日稱要陷害被告黃仁慈云云，然被告黃清埤
      係當日在現場之人，且為被告黃仁慈之父親，倘告訴人蔣
      文祥確於99年7月26日曾向李秋君稱要陷害被告黃仁慈云
      云，何以被告黃清埤於警詢、偵查及本院審理時均未提及
      該事，顯見證人李秋君上開所證，顯就實情有所隱瞞，且
      證人李秋君為被告黃仁慈之母，益徵證人李秋君確有迴護
      被告之動機，證人李秋君上開所述均係迴護被告之詞，亦
      不足採為有利被告黃仁慈之認定甚明。
   6、末本院參酌告訴人蔣文祥及被告黃清埤、黃仁慈兩家之爭
      執等項，已能明確認定本案傷害告訴人蔣文祥之部分，則
      被告黃仁慈之辯護人聲請本院就被告黃仁慈及蔣李玉霜進
      行測謊鑑定部分（本院卷第145頁參照），自無調查之必
      要，併予指明。
（二）被告黃清埤傷害告訴人蔣雅媛部分：
    1、證人蔣雅媛於99年7月26日17時20分後至18時許間，於被
       告黃清埤、黃仁慈與告訴人蔣文祥發生爭執後，趕回告
       訴人蔣文祥上開住處前之騎樓下，遇見被告黃清埤並發
       生口角，告訴人蔣雅媛於同日18時14分許至嘉義長庚醫
       院急診就醫，經嘉義長庚醫院診斷結果，臉部處挫傷，
       並於同日20時許至嘉義縣布袋分局過溝派出所報警，遭
       人傷害等情，有嘉義長庚醫院出具告訴人蔣雅媛99年7月
       26日之診斷證明書、告訴人蔣雅媛99年7月26日之警詢筆
       錄在卷可稽（見警卷第24頁、14頁），上開事實，應堪
       認定。
    2、證人即告訴人蔣雅媛於本院審理時證述：伊因母親打電
       話告訴伊，伊之父親被打，伊看見被告黃清埤在伊家騎
       樓下，便質問被告黃清埤，為何被告黃清埤、黃仁慈能
       夠登堂入室打伊父親，是打什麼意思，黃清埤便回答伊
       說打伊父親又怎樣，不行嗎，被告黃清埤便出手朝伊左
       臉呼巴掌，伊便向伊父親即蔣文祥稱被告黃清埤打伊等
       語（見警卷第15頁、本院卷第82、83頁），核與證人蔣
       文祥於警詢時證稱：被告黃仁慈毆打伊，伊女兒即告訴
       人蔣雅媛經伊妻子通知到場後，便質問被告黃清埤為何
       打伊，被告黃清埤便出手打伊女兒一耳光等語（見警卷
       第12頁）相符。復參酌告訴人所受之傷勢係臉部挫傷，
       有告訴人蔣雅媛上開長庚醫院之診斷證明書可參，足認
       告訴人蔣雅媛所述遭被告黃清埤傷害之經過與事實相符
       ，洵堪採信。
    3、被告黃清埤於偵查中自承：當日告訴人蔣雅媛用手一直
       比我，且嗆伊的名字，伊便伸手將蔣雅媛的手撥開等語
       （見100年度調偵字第103號卷第29頁）。另參酌被告黃
       清埤當時係因不滿告訴人蔣文祥之家人打電話至被告黃
       仁慈任職之部隊投訴被告黃仁慈，而至告訴人蔣文祥家
       中，與告訴人蔣文祥發生爭執、推擠，嗣被告黃清埤於
       盛怒、甫離開之際，恰遇回家欲與被告黃清埤理論之告
       訴人蔣雅媛，告訴人蔣雅媛身為被告黃清埤之晚輩，而
       以手指揮舞指摘並嗆被告黃清埤之名字，為何傷害告訴
       人蔣文祥之情形下，被告倘不在意告訴人蔣雅媛之上開
       言行，何以會伸手將告訴人蔣雅媛之手撥開，足認被告
       黃清埤係因不滿告訴人蔣雅媛一直用手指伊，始將告訴
       人蔣雅媛之手撥開，在此瞬間，堪認被告黃清埤有用手
       打告訴人蔣雅媛之臉頰動機，而被告黃清埤辯稱伊僅用
       手撥開告訴人蔣雅媛之手云云，顯係避重就輕之詞，尚
       難採信。
    4、證人李秋君於本院審理時雖證稱：被告黃清埤都沒有打
       到告訴人蔣雅媛，告訴人蔣雅媛一直質問被告黃清埤說
       為何打蔣雅媛父親，蔣雅媛要讓被告黃清埤打，被告黃
       清埤說不然伊讓蔣雅媛打，告訴人蔣雅媛一直罵，罵很
       久，後來被告黃清埤手揮過去，根本沒有打到告訴人蔣
       雅媛；被告黃清埤揮開蔣雅媛的手，有動到告訴人蔣雅
       媛的手，蔣雅媛便回答說「好，要告被告黃清埤，被告
       黃清埤你打我巴掌」，伊便回答告訴人說根本沒有到打
       妳巴掌，去告啊云云（見本院卷第188頁），然被告黃清
       埤於警詢偵查及本院審理時均未提及伊當時將告訴人蔣
       雅媛手撥開後，告訴人蔣雅媛於當下便向伊稱伊有打告
       訴人蔣雅媛巴掌，告訴人蔣雅媛要告伊等情。顯見證人
       李秋君因係被告黃清埤之妻，其證詞難免有誇大、隱匿
       之嫌，故難以證人李秋君之上開證述，為有利於被告黃
       清埤之認定。又被告黃仁慈於本院審理時雖亦稱伊未看
       見被告黃清埤有打傷告訴人臉頰之事，但有看見被告黃
       清埤用手將告訴人蔣雅媛之手撥開云云（見本院卷第160
       頁），然被告黃清埤於本院審理時稱：伊與告訴人蔣雅
       媛發生爭執時，被告黃仁慈並未在場等語（見本院卷第
       156頁）。而被告黃仁慈於本院審理時亦稱告訴人指著伊
       父親時，伊人在裡面有聽到等語（見本院卷第159頁）。
       然被告黃仁慈既未在現場目睹被告黃清埤與告訴人蔣雅
       媛爭執之過程，何以能看見被告黃清埤未朝告訴人臉頰
       呼巴掌，而僅用手撥開告訴人蔣雅媛之情，是被告黃仁
       慈上開有利於被告黃清埤之陳述，亦不足採。
二、從而，本件事證明確，被告黃仁慈、黃清埤之犯行均堪以認
    定，應依法論科。
、論罪科刑：
一、核被告黃清埤、黃仁慈所為，均係犯刑法第277條第1項之傷
    害罪。
二、審酌被告黃仁慈高職畢業之智識程度、被告黃清埤國小畢業
    之智識程度，被告黃仁慈、黃清埤與告訴人蔣文祥、蔣雅媛
    係親戚關係，因細故與告訴人蔣文祥發生爭執，未能和平處
    理，竟分別毆打告訴人蔣文祥、蔣雅媛，造成告訴人蔣文祥
    、蔣雅媛受有前開傷害，所為實不足取，犯後均否認傷害之
    事實，迄未能與告訴人蔣雅媛、蔣文祥達成民事和解賠償；
    經濟狀況均為小康等一切情狀，分別量處如主文所示之刑，
    並諭知易科罰金折算之標準。
據上論斷，應依刑事訴訟法第299條第1項前段，刑法第277條第1
項、第41條第1項前段，刑法施行法第1條之1第1項、第2項前段
，判決如主文。
本案經檢察官陳則銘到庭執行職務。
中    華    民    國  100     年    12     月    8    日
                  刑事第三庭審判長  法  官 陳仁智
                                    法  官 李秋瑩
                                    法  官 葉淑儀
以上正本證明與原本無異。
如不服本判決應於收受判決後10日內向本院提出上訴書狀，並應
敘述具體理由；其未敘述上訴理由者，應於上訴期間屆滿後20日
內向本院補提理由書（均須按他造當事人之人數附繕本）「切勿
逕送上級法院」。告訴人或被害人如對於本判決不服者，應具備
理由請求檢察官上訴，其上訴期間之計算係以檢察官收受判決正
本之日期為準。
中    華    民    國  100     年    12     月    8    日
                                    書記官 劉美娟
附錄本判決論罪之法條：
中華民國刑法第277條第1項
（普通傷害罪）
傷害人之身體或健康者，處 3 年以下有期徒刑、拘役或 1 千元
以下罰金。